最高法院刑事判決　　　　　　九十六年度台上字第一七八六號
上　訴　人　甲○○
上列上訴人因強盜案件，不服台灣高等法院高雄分院中華民國九
十六年二月六日第二審判決（九十六年度上訴字第二四號，起訴
案號：台灣高雄地方法院檢察署九十五年度偵字第二０八一六號
），提起上訴，本院判決如下：
    主  文
上訴駁回。
    理  由
按刑事訴訟法第三百七十七條規定：上訴於第三審法院，非以判
決違背法令為理由不得為之；是提起第三審上訴，應以原判決違
背法令為理由，係屬法定要件；如果上訴理由書狀並未依據卷內
訴訟資料具體指摘原判決不適用何種法則或如何適用不當，或所
指摘原判決違法情事，顯與法律規定得為第三審上訴理由之違法
情形不相適合時，均應認其上訴為違背法律上之程式，予以駁回
。原判決認定上訴人甲○○有如原判決事實欄所示之犯行，因而
維持第一審論處上訴人犯準強盜未遂罪而有刑法第三百二十一條
第一項第三款情形罪刑（累犯，處有期徒刑五年八月）之判決，
並駁回上訴人在第二審之上訴。
上訴人之上訴意旨略以：(一)、上訴人在原審即陳稱當時係遭被害
人方惠正糾眾毆打，致頭部受傷，且上訴人向友人許瑋庭借用而
駕駛到現場之車輛，亦遭毀損，上訴人係為自衛而消極掙脫。倘
若確如方惠正所述，由伊抱住上訴人脖子，上訴人頭部如何會受
傷？上訴人因而在原審聲請傳喚方惠正再行詰問，並請求傳喚承
辦本案之警員及許瑋庭作證，惟原審未予傳訊，即有調查未盡之
違誤。(二)、方惠正在第一審證稱：「（上訴人在你們扭扯時是否
有攻擊你？）沒有攻擊，只有掙脫的意思；（你在警詢時有說上
訴人有用手撞你的胸部，請說明情形？）當時上訴人是緊張，他
要全力去掙脫，那時只有我們兩人在那邊，離市場那邊有三十公
尺左右，在拉扯當中有撞到，不知道是手或是頭部撞到我的胸部
；（扭打時上訴人是否有拿兇器？）有，在手上，事後我有搶起
來」等語，足證上訴人沒有攻擊方惠正，即使有撞到方惠正，也
是拉扯中不慎撞到，並非故意。否則上訴人有兇器在手上，豈有
不用以攻擊被害人？原判決認上訴人有加重準強盜犯行，採證違
法，有判決不適用法則之違誤等語。
惟查：原判決依憑上訴人自承有在原判決所載之時、地攜帶鐵槌
、一字起子、美工刀、尖嘴鉗、Ｔ字扳手、十字起子等工具，先
以Ｔ字扳手破壞被害人方惠正所有之自小貨車左側車門鎖後，再
用紅色柄之十字起子拆開方向盤下方之鑰匙底座，並以一字起子
轉動鑰匙底座，使該車引擎發動之供詞、方惠正之證詞、贓證物
認領保管單一紙及遭竊自小貨車暨竊盜工具照片共六幀、扣案之
鐵槌、一字起子、美工刀、尖嘴鉗、Ｔ字扳手各一支及十字起子
二支等證據資料，認定上訴人有原判決事實欄所載之加重準強盜
犯行；已於理由內，詳敘其調查證據之結果及取捨證據認定之理
由，並就上訴人否認犯罪，辯稱：我破壞車門後係站在車門旁拆
卸方向盤下方鑰匙底座，且脖子因遭被害人緊束，為使其放鬆並
掙脫逃跑，才會一直轉動頭並扳開被害人之雙手，未對被害人施
加強暴行為云云，認非可採，已予以指駁及說明。從形式上觀察
，原判決並無適用法則不當及依法應於審判期日調查之證據而未
予調查等違背法令之情形。按取捨證據及認定事實，乃事實審法
院適法職權之行使，其對證據證明力所為之判斷，苟不悖通常一
般人日常生活之經驗，又未違背客觀上應認為確實之定則，並已
敘明其何以為此判斷之心證理由者，即不能任意指為違法。又依
卷內資料，上訴人雖在原審具狀聲請傳喚證人方惠正、承辦本案
之警員及上訴人之友人許瑋庭，但嗣在審理中即陳稱捨棄該調查
證據之聲請（見上訴字卷第三０頁），是原審認本案事證已明而
未予傳喚，即無調查職責未盡之違法；上訴意旨(一)執以指摘，自
非適法之第三審上訴理由。又按證人之供述前後稍有不符或相互
間有所歧異，究竟何者為可採，事實審法院非不可本於經驗法則
，斟酌其他情形，作合理之比較，定其取捨；若其基本事實之陳
述與真實性無礙時，仍非不得予以採信，非謂一有不符或矛盾，
即認其全部均為不可採信；從而供述之一部認為真實者，予以採
取，自非證據法則所不許。因之，證人供述前後縱有差異，事實
審法院依憑證人前後之供述，斟酌其他證據，本於經驗法則與論
理法則，取其認為真實之一部，作為論罪之證據，自屬合法。原
判決已就證人方惠正在第一審中陳稱：「被告在扭扯當時無『攻
擊』只有『掙脫』」等語，已就全案卷證，說明係方惠正對「攻
擊」之意涵有所誤解所為之供述，不足為上訴人有利認定之理由
（見原判決正本第七頁末段），核與卷內資料相符，且係事實審
法院無違證據法則適法職權之行使，原判決並於理由欄已詳敘取
捨證據與證據證明力得心證之判斷理由，並無證據上理由矛盾及
判決不備理由之情形；上訴意旨(二)執以指摘，係徒憑己意，就原
審採證認事自由判斷職權之合法行使及原判決已詳予敘明之事項
，再為單純事實上爭執，亦非適法之第三審上訴理由。綜上所述
，應認上訴人之上訴為違背法律上之程式，予以駁回。
據上論結，應依刑事訴訟法第三百九十五條前段，判決如主文。
中　　華　　民　　國　九十六　年　　四　　月　　四　　日
                      最高法院刑事第十一庭
                          審判長法官  林　永　茂
                                法官  洪　文　章
                                法官  蘇　振　堂
                                法官  蕭　仰　歸
                                法官  何　菁　莪
      本件正本證明與原本無異
                                      書  記  官
中　　華　　民　　國　九十六　年　　四　　月　　十　　日
                                                      G
